【裁判字號】    97,訴,3223
【裁判日期】    980730
【裁判案由】    建築法
【裁判全文】
臺北高等行政法院裁定
                                      97年度訴字第3223號
原      告  甲○○
被      告  臺北市政府都市發展局
代  表  人  丁育群(局長)
訴訟代理人  乙○○
            丁○○
被      告  臺北市建築管理處
代  表  人  丙○○(處長)
上列原告因建築法事件，不服臺北市政府中華民國98年1 月12日
府訴字第09870005700 號訴願決定，提起行政訴訟，本院裁定如
下：
    主  文
原告之訴駁回。
訴訟費用由原告負擔。
    理  由
一、按人民因中央或地方機關之違法行政處分，認為損害其權利
    或法律上之利益，經依訴願法提起訴願而不服其決定者，得
    向高等行政法院提起撤銷訴訟，行政訴訟法第4 條第1 項定
    有明文。所謂行政處分係指行政機關就公法上具體事件所為
    之決定或其他公權力措施而對外直接發生法律效果之單方行
    政行為而言，此參照行政程序法第92條第1 項及訴願法第3
    條第1 項之規定可明。是以行政機關所為單純的事實敘述或
    理由說明，並非對人民之請求有所准駁，既不因該項敘述或
    說明而生法律上之效果，自非行政處分( 改制前為行政法院
    62年度裁字第41號判例) 。又依行政訴訟法第107 條第1 項
    第10款之規定，原告之訴，有起訴不合程式或不備要件者，
    行政法院應以裁定駁回之。準此以論，提起撤銷訴訟，以有
    中央或地方機關之行政處分存在為前提，若行政機關所為措
    施非屬行政處分，即欠缺起訴之前提要件，原告對於非行政
    處分提起訴願，經決定不受理後，復行提起行政訴訟，乃不
    備起訴之要件，顯非合法，應予駁回( 改制前行政法院51年
    判字第226 號、55年判字第205 號判例意旨參照) 。
二、本件原告起訴意旨略謂：
  (一)原告所有位於臺北市○○區○○路22巷7 號房屋，領有80年
    建字第356 號建造執照及84年使字第171 號使用執照，惟所
    領建造執照及使用執照核准之平面圖與立面圖不一致，依平
    面圖示，上開房屋西面外牆並未標示門窗，而立面圖則標示
    設有門窗（DW7 型號，尺寸為寬90×高220 公分＋寬104 ×
    高140 公分，下稱DW7 型門窗），實則系爭房屋西面外牆應
    設有DW7 型門窗，始屬合理。被告臺北市建築管理處竟以97
    年6 月3 日北市都建照字第09762714600 號函違法命該房屋
    原建築師即訴外人廖金德建築師檢討該房屋平面圖說及立面
    圖說不一致部分，致訴外人廖金德建築師屈於壓力，作出將
    上開房屋西向外牆之平面圖示及立面圖示改為設有窗戶（W1
    型號，尺寸為160 ×140 公分，台度90公分，下稱W1型窗戶
    ）之不利於原告之檢討事項，而報經被告臺北市政府都市發
    展局以97年7 月24日北市都建字第09769190900 號函同意備
    查在案。
  (二)被告臺北市建築管理處如未命廖金德建築師檢討上開房屋西
    側外牆圖說陳報備查，被告臺北市政府都市發展局自無從據
    以函命原告依廖金德陳報之修正使用執照平面圖說內容辦理
    回復原狀，並將上開廖金德陳報經備查之修正使用執照平面
    圖說之情形，以97年8 月7 日北市都建字第09733623100 號
    函覆臺灣臺北地方法院新店簡易庭等情，為此訴請撤銷上開
    被告臺北市建築管理處97年6 月3 日北市都建照字第097627
    1460 0號函、被告臺北市政府都市發展局97年7 月24日北市
    都建字第09769190900 號函及97年8 月7 日北市都建字第09
    733623100 號函暨訴願決定。
三、經查：
  (一)被告臺北市建築管理處97年6 月3 日北市都建照字第097627
    14 600號函、被告臺北市政府都市發展局97年7 月24日北市
    都建字第09769190900 號函及97年8 月7 日北市都建字第09
    7336231 00號函文所載之全部內容依序如次：1.「主旨：有
    關本市○○區○○路22巷7 號建築物，領有本市80建字第35
    6 號（84使字第171 號）建築執照，涉及1 樓之西向立面圖
    說及平面圖說不一致疑義乙案，請查照。說明：二、旨揭建
    築執照圖說不一致情形，因屬設計建築師簽證檢討項目，請
    貴事務所於文到10日內提具檢討說明，並請依規定向本處（
    施工管理科）辦理使用執照圖說修正報備事宜」2.「主旨：
    有關80建字第356 號建造執照（84使字第171 號使用執照）
    西向立面圖說及平面圖說不一致，申請更正乙案，復請查照
    。說明：二、旨揭平面圖說筆誤更正如下：（一）西向立面
    圖B 棟1 樓（文山區○○路22）標示W1窗戶尺寸規格160 ＊
    140 公分，台度90公分，因平面圖未標示該窗戶編號，補標
    示窗戶編號（如A2-4圖）。本案屬設計建築師簽證負責事項
    ，本局同意備查」3.「主旨：貴院函囑查「臺北市○○區○
    ○路22巷7 號」建築物（領有84使字第171 號使用執照）使
    用執照平面圖與立面圖不相符（平面圖上未標示門窗，立面
    圖上標示門窗），是否可依立面圖說進行外牆變更乙案，如
    說明，復請鑒察。說明：二、有關本市○○區○○路22巷7
    號建築物，領有本市80建字第356 號（84使字第171 號）建
    築執照，涉及1 樓之西向立面圖說及平面圖說不一致情形，
    因屬設計建築師簽證檢討項目，經臺北市建築管理處97年6
    月3 日北市都建照字第0976 2714600號函請設計人廖金德建
    築師事務所檢討說明；該設計建築師於97年6 月25日來函報
    備修正平面圖說，經本局97年7 月24日北市都建字第097691
    90900 號函同意備查，請參考」有各該函文影本在卷可稽(
    分見原處分卷第16頁、第18頁及第5 頁) 。
  (二)揆之上開三份函文意旨，其中被告臺北市建築管理處97年6
    月3 日北市都建照字第09762714600 號函係將上開建物之1
    樓西向立面圖說與平面圖說間，疑有不一致之事實，通知原
    設計建築師廖金德促其注意，並請其依規定提具檢討說明，
    辦理圖說修正報備事宜；而被告臺北市政府都市發展局97年
    8 月7 日北市都建字第09733623100 號函則為該局回覆臺灣
    臺北地方法院新店簡易庭囑查有關上開建物之1 樓西向立面
    圖說與平面圖說不相符之處理經過情形，核諸上開二份函文
    性質，均純屬事實敘述或理由說明，要非行政處分至明。至
    於被告臺北市政府都市發展局97年7 月24日北市都建字第09
    769190900 號函固載示該局對於廖金德依法陳報修正建築物
    立面與平面圖說不一致之事項同意備查。惟法律規定人民須
    就特定事項之處理情形，向主管機關陳報其結果，旨在使該
    主管機關得以事後監督，因此行政機關對於陳報事項所為之
    備查行為，僅將陳報事項留存備供事後查考之用，並未就其
    合法性及有效性為審查核定，原不生任何規制效果，核非屬
    行政處分( 最高行政法院95年度判字第12號判決要旨參照)
    。是以上開建築物圖說修正事項既屬於專業技術事項，而非
    被告臺北市政府都市發展局審查之範圍，自應由原設計建築
    師自行簽證負責，被告臺北市政府都市發展局所為同意備查
    函文，要難謂有對外直接發生法律效果，依上開說明，即非
    屬行政處分，要無疑義。
四、綜上所述，本件被告等所作成之上開三份函文，皆不對外發
    生准駁之法律上效果，並不具行政處分性質，本不得對之訟
    爭。從而，訴願決定不予受理，即無不合。原告復提起行政
    訴訟，自不備起訴之要件，顯非合法，應予駁回。
五、據上論結，依行政訴訟法第107條第1項第6款、第104條、民
    事訴訟法第95條、第78條，裁定如主文。
中    華    民    國    98    年     7    月   30     日
                    臺北高等行政法院第二庭
                            審判長法  官  徐  瑞  晃
                                  法  官  蕭  惠  芳
                                  法  官  蔡  紹  良
上為正本係照原本作成。
如不服本裁定，應於送達後10日內向本院提出抗告狀（須按他造
人數附繕本）。
中    華    民    國    98    年     7    月   30     日
                                  書記官  林  俞  文


司法院資訊處製作；財團法人民間司法改革基金會備份。
